臺灣彰化地方法院刑事判決　　　　　　　100年度訴字第560號
公　訴　人　臺灣彰化地方法院檢察署檢察官
被　　　告　楊靖堯
上列被告因違反毒品危害防制條例案件，經檢察官提起公訴（10
0 年度毒偵字第341 號），本院合議庭裁定由受命法官獨任進行
簡式審判程序，茲判決如下：
    主  文
楊靖堯施用第一級毒品，累犯，處有期徒刑拾月；又施用第二級
毒品，累犯，處有期徒刑陸月，扣案之玻璃球吸食器壹支、塑膠
吸食器壹支均沒收。應執行有期徒刑壹年貳月，扣案之玻璃球吸
食器壹支、塑膠吸食器壹支均沒收。
    犯罪事實
一、楊靖堯曾於民國93年間因連續施用第1 、2 級毒品等案件，
    經本院以93年度訴字第1729號刑事判決各判處有期徒刑8 月
    、5 月，應執行有期徒刑1 年確定；復於94年間因搶奪案件
    ，經本院以94年度訴字第432 號刑事判決判處有期徒刑6 月
    ，經上訴由臺灣高等法院臺中分院以94年度上訴字第1029號
    刑事判決撤銷原審判決，改判處有期徒刑1 年確定，上揭3
    罪經聲請臺灣高等法院臺中分院以94年度聲字第806 號裁定
    應執行有期徒刑1 年11月確定後，並經移送接續執行，於95
    年6 月1 日縮短刑期假釋出監且付保護管束；其復於假釋保
    護管束期間，分別於95年間因施用第1 級毒品案件，經本院
    以95年度訴字第1569號刑事判決判處有期徒刑10月確定；於
    96年間因竊盜、施用第1 級毒品等案件，經臺灣嘉義地方法
    院以96年度訴字第331 號刑事判決各判處有期徒刑4 月、4
    月、4 月、4 月、5 月、4 月、8 月，應執行有期徒刑1 年
    4 月確定；於96年間因竊盜案件，經臺灣嘉義地方法院以96
    年度嘉簡字第739 號刑事簡易判決判處有期徒刑4 月確定，
    並經撤銷假釋，應執行殘刑有期徒刑7 月18日，而接續執行
    ，經依中華民國96年罪犯減刑條例聲請臺灣嘉義地方法院以
    96年度聲減字第496 、1125號裁定就上揭案件均減刑，並各
    定應執行有期徒刑11月又15日、9 月確定後，於97年9 月29
    日因減刑而赦免。其前於90年間因施用毒品案件，經本院以
    90年度毒聲字第724 號裁定送勒戒處所觀察、勒戒後，認無
    繼續施用毒品之傾向，於90年3 月28日觀察、勒戒執行完畢
    釋放，且經臺灣彰化地方法院檢察署檢察官以90年度毒偵字
    第1267號為不起訴處分確定；復於前揭觀察、勒戒執行完畢
    釋放5 年內，於93年間因連續施用第1 、2 級毒品案件，經
    本院於94年3 月15日以93年度訴字第1729號刑事判決各判處
    有期徒刑9 月、5 月，應執行有期徒刑1 年，並於94年4 月
    4 日確定。詎其不知悔改，明知海洛因及甲基安非他命，分
    別業經公告為毒品危害防制條例第2 條第2 項第1 、2 款所
    列管之第1 、2 級毒品，不得非法持有、施用，於前揭觀察
    、勒戒執行完畢釋放後5 年內，於93年間再犯施用毒品案件
    ，經法院判處罪刑確定後，復(一)基於施用第1 級毒品海洛因
    犯意，於100 年1 月25日晚上某時許，在其真實姓名、年籍
    均不詳之綽號「阿明」友人停放在彰化縣和美鎮○○路旁之
    自用小客車內，將海洛因摻水以注射針筒注射入體內之方式
    ，施用第1 級毒品海洛因1 次，並於施用海洛因完畢後將注
    射針筒丟棄；(二)另基於施用第2 級毒品甲基安非他命之犯意
    ，於100 年1 月25日晚上某時許即前揭施用海洛因完畢後之
    某時，亦在上揭處所之自用小客車內，將甲基安非他命以玻
    璃球吸食器隔熱燒烤，再以塑膠吸食器連接於玻璃吸食器上
    吸食煙霧之方式，施用第2 級毒品甲基安非他命1 次。嗣經
    警方於100 年1 月27日上午7 時10分，在位於彰化縣線西鄉
    ○○路○段388 號對面之「好幫手人力派遣站」鐵皮屋內，
    因其另案竊盜案件經通緝逮捕，並發覺其為毒品列管脫驗人
    口而查獲，並扣得其所有供前揭施用第2 級毒品甲基安非他
    命所用之玻璃球吸食器、塑膠吸食器各1 支，並於同日上午
    8 時30分採尿送驗後，始知上情。
二、案經彰化縣警察局和美分局報請臺灣彰化地方法院檢察署檢
    察官偵查起訴。
    理  由
一、本案被告楊靖堯所犯均係死刑、無期徒刑、最輕本刑為3 年
    以上有期徒刑以外之罪，其於準備程序就前揭被訴事實為有
    罪之陳述，經受命法官告知簡式審判程序之旨，並聽取其與
    公訴人之意見後，本院認無不得或不宜改依簡式審判程序進
    行之處，爰依刑事訴訟法第273 條之1 第1 項、第284 條之
    1 ，裁定本案由受命法官獨任進行簡式審判程序，合先敘明
    。
二、訊據被告對其於上揭時、地，分別第1 級毒品海洛因及第2
    級毒品甲基安非他命各1 次之事實，於本院審理時均坦承不
    諱（參見本院100 年5 月13日審判筆錄），並有扣案物品照
    片1 紙（參見偵查卷宗第35頁）附卷可參；至扣案玻璃球吸
    食器、塑膠吸食器各1 支，均係被告所有供其前揭施用第2
    級毒品甲基安非他命所用之物，業經被告於本院審理中陳述
    明確。另查：
  (一)被告係於100 年1 月27日上午8 時30分，經警方採集被告尿
    液送驗結果，分別呈嗎啡、甲基安非他命陽性反應，此有詮
    昕科技股份有限公司100 年2 月18日報告編號00000000號濫
    用藥物尿液檢驗報告及應受尿液採驗人尿液檢體採集送驗紀
    錄表各1 份（參見偵查卷宗第20、44頁）附卷可參，足見被
    告確有施用第1 、2 級毒品海洛因、甲基安非他命各1 次之
    事實，應可認定。
  (二)按海洛因施用入人體後水解還原成嗎啡，再循嗎啡之代謝方
    式排出體外，業據行政院衛生署藥物食品檢驗局73藥檢壹字
    第030221號函說明綦詳，且依醫學臨床實驗及根據英國藥學
    會出版Isolation and Indentification of Drugs一書第2
    版載明：口服或注射海洛因後可快速吸收，並於血液中迅速
    代謝成6 —乙醯嗎啡，然後轉變成嗎啡；再毒品施用後於尿
    液、血液中可檢出之最大時限，與施用劑量、施用頻率、施
    用方式、施用者飲水量之多寡、個人體質、檢體收集時間點
    及所用檢測方法之靈敏度等因素有關，因個案而異，一般於
    尿液中可檢出之最大時限，古柯鹼為施用後1 至4 天、海洛
    因為2 至4 天、嗎啡為2 至4 天、大麻為1 至10天、安非他
    命為1 至4 天、甲基安非他命為1 至5 天、MDMA為1 至4 天
    、MDA 為1 至4 天、Ketamine為2 至4 天等語，業經行政院
    衛生署管制藥品管理局92年7 月23日管檢字第0920005609號
    函載明明確。另純甲基安非他命之游離基為無色或淡黃色之
    油狀物，具輕微腥味、胺臭，而實際上甲基安非他命多以鹽
    酸鹽或硫酸鹽存在，形成白色、微帶苦味之結晶性粉末或似
    冰糖之片狀結晶，該結晶極易溶於水或酒精，目前國內發現
    的均為甲基安非他命之鹽酸鹽，可以口服、鼻吸、煙吸或注
    射等方式施用等語，亦經行政院衛生署管制藥品管理局93年
    2 月9 日管宣字第0930001092號函載明明確。是參酌前揭報
    告，被告自白於前揭時間分別有施用第1 級毒品海洛因、第
    2 級毒品甲基安非他命各1 次之犯行等語，核與事實相符，
    應堪採信。
  (三)施用第1 、2 級毒品為犯罪行為，毒品危害防制條例第10條
    定有處罰明文。故施用第1 、2 級毒品者，依前揭規定本應
    科以刑罰。惟基於刑事政策，對合於一定條件之施用者，則
    依同條例第20條、第23條之規定，施以觀察、勒戒及強制戒
    治之保安處分。毒品危害防制條例於92年7 月9 日修正公布
    ，自93年1 月9 日施行，其中第20條、第23條將施用毒品之
    刑事處遇程序，區分為「初犯」及「5 年內再犯」、「5 年
    後再犯」。依其立法理由之說明：「初犯」，經觀察、勒戒
    或強制戒治後，應為不起訴處分或不付審理之裁定；經觀察
    、勒戒或強制戒治執行完畢釋放後，「5 年內再犯」者，因
    其再犯率甚高，原實施之觀察、勒戒及強制戒治既已無法收
    其實效，爰依法追訴或裁定交付審理。至於經觀察、勒戒或
    強制戒治執行完畢釋放後，「5 年後再犯」者，前所實施之
    觀察、勒戒或強制戒治已足以遮斷其施用毒品之毒癮，為期
    自新及協助其斷除毒癮，仍適用「初犯」規定，先經觀察、
    勒戒或強制戒治之程序。從而依修正後之規定，僅限於「初
    犯」及「5 年後再犯」二種情形，始應先經觀察、勒戒或強
    制戒治程序。倘被告於5 年內已再犯，經依法追訴處罰，縱
    其第3 次（或第3 次以上）再度施用毒品之時間，在初犯經
    觀察、勒戒或強制戒治執行完畢釋放5 年以後，已不合於「
    5 年後再犯」之規定，且因已於「5 年內再犯」，顯見其再
    犯率甚高，原實施觀察、勒戒或強制戒治，已無法收其實效
    ，即應依該條例第10條處罰（最高法院95年度第7 次刑事庭
    會議決議、最高法院97年度第5 次刑事庭會議決議要旨參照
    ）。經查，被告前於90年間因施用毒品案件，經本院以90年
    度毒聲字第724 號裁定送勒戒處所觀察、勒戒後，認無繼續
    施用毒品之傾向，於90年3 月28日觀察、勒戒執行完畢釋放
    ，且經臺灣彰化地方法院檢察署檢察官以90年度毒偵字第12
    67號為不起訴處分確定；復於前揭觀察、勒戒執行完畢釋放
    5 年內，於93年間因連續施用第1 、2 級毒品案件，經本院
    於94年3 月15日以93年度訴字第1729號刑事判決各判處有期
    徒刑9 月、5 月，應執行有期徒刑1 年，並於94年4 月4 日
    確定等情之事實，此有臺灣高等法院被告前案紀錄表、臺灣
    彰化地方法院檢察署刑案資料查註紀錄表各1 份附卷可參。
    被告前既曾因施用毒品案件，經觀察、勒戒後，復於觀察、
    勒戒執行完畢釋放後5 年內，再犯施用毒品罪，經法院判處
    罪刑，嗣後業經確定，被告於犯罪事實欄一(一)(二)所示時間分
    別再度施用海洛因、甲基安非他命之犯行等情，即均非屬毒
    品危害防制條例第20條第3 項所定「5 年後再犯」之情形，
    檢察官逕行起訴，要無不合。依前開說明，本案被告上開所
    為，係於觀察、勒戒執行完畢釋放後5 年內，再犯施用毒品
    罪，且經法院判處罪刑後，各再度犯本案之毒品危害防制條
    例第10條第1 、2 項施用第1 、2 級毒品罪，本案事證明確
    ，被告上開犯行，均應堪認定。
三、按海洛因、甲基安非他命分別為毒品危害防制條例第2 條第
    2 項第1 、2 款所明定之第1 、2 級毒品。核被告於犯罪事
    實欄一(一)部分所為，係犯毒品危害防制條例第10條第1 項之
    施用第1 級毒品罪；另就犯罪事實欄一(二)部分所為，係犯毒
    品危害防制條例第10條第2 項之施用第2 級毒品罪。被告各
    次持有第1 、2 級毒品進而施用，其持有之低度行為分別為
    施用之高度行為所吸收，均不另論持有毒品之罪。被告所犯
    上開2 罪，罪名各別，行為互異，應分論併罰。又依赦免法
    第1 條明文，減刑係屬赦免之一種寬典，是被告之刑期因減
    刑條例實施而赦免，則其究否構成累犯，應自該赦免之翌日
    起算至本件犯罪行為時，是否在5 年以內為斷，並非按執行
    完畢之日期起算（最高法院84年度臺非字第94號判決要旨參
    照）。經查，被告曾於93年間因連續施用第1 、2 級毒品等
    案件，經本院以93年度訴字第1729號刑事判決各判處有期徒
    刑8 月、5 月，應執行有期徒刑1 年確定；復於94年間因搶
    奪案件，經本院以94年度訴字第432 號刑事判決判處有期徒
    刑6 月，經上訴由臺灣高等法院臺中分院以94年度上訴字第
    1029號刑事判決撤銷原審判決，改判處有期徒刑1 年確定，
    上揭3 罪經聲請臺灣高等法院臺中分院以94年度聲字第806
    號裁定應執行有期徒刑1 年11月確定後，並經移送接續執行
    ，於95年6 月1 日縮短刑期假釋出監且付保護管束；其復於
    假釋保護管束期間，分別於95年間因施用第1 級毒品案件，
    經本院以95年度訴字第1569號刑事判決判處有期徒刑10月確
    定；於96年間因竊盜、施用第1 級毒品等案件，經臺灣嘉義
    地方法院以96年度訴字第331 號刑事判決各判處有期徒刑4
    月、4 月、4 月、4 月、5 月、4 月、8 月，應執行有期徒
    刑1 年4 月確定；於96年間因竊盜案件，經臺灣嘉義地方法
    院以96年度嘉簡字第739 號刑事簡易判決判處有期徒刑4 月
    確定，並經撤銷假釋，應執行殘刑有期徒刑7 月18日，而接
    續執行，經依中華民國96年罪犯減刑條例聲請臺灣嘉義地方
    法院以96年度聲減字第496 、1125號裁定就上揭案件均減刑
    ，並各定應執行有期徒刑11月又15日、9 月確定後，於97年
    9 月29日因減刑而赦免等情，此有臺灣高等法院被告前案紀
    錄表、臺灣彰化地方法院檢察署刑案資料查註紀錄表各1 份
    存卷可考，其受徒刑一部之執行而赦免後，於5 年內故意再
    犯本案有期徒刑以上之2 罪，均應依刑法第47條第1 項之規
    定，論以累犯，並各加重其刑。另按刑法第62條所謂發覺，
    固非以有偵查犯罪職權之機關或人員確知其人犯罪無誤為必
    要，而於對其發生嫌疑時，即得謂為已發覺；但此項對犯人
    之嫌疑，仍須有確切之根據得為合理之可疑者，始足當之，
    若單純主觀上之懷疑，要不得謂已發生嫌疑（最高法院72年
    臺上字第641 號判例意旨參照）。經查，警方於100 年1 月
    27日上午7 時10分，在位於彰化縣線西鄉○○路○段388 號
    對面之「好幫手人力派遣站」鐵皮屋內，因被告另案竊盜案
    件經通緝逮捕，並發覺其為毒品列管脫驗人口而查獲，被告
    才向警方自白施用第1 、2 級毒品等情，業經被告於本院審
    理中所自承，並有員警100 年5 月12日職務報告、列管人口
    基本資料查詢影本各1 紙（參見本院卷宗）附卷可參，依上
    揭說明，警方於被告自白前，既已對其發生嫌疑，將之列為
    偵查對象，即已發覺其犯罪，核與自首要件不符，附此敘明
    。至公訴人雖就被告前揭施用第1 、2 級毒品犯行，各具體
    求刑有期徒刑1 年2 月、6 月等語，然審酌被告前因施用毒
    品案件，經觀察、勒戒執行完畢釋放5 年內，再犯施用毒品
    罪，並由法院判處罪刑確定後，曾因中華民國96年罪犯減刑
    條例減刑出監，仍未能徹底戒絕毒品，無視國家對於杜絕毒
    品犯罪之禁令，猶未能深切體認毒品危害己身之鉅，復犯本
    案施用毒品罪，顯見其無戒毒悔改之意，惟考量其施用毒品
    僅戕害己身之健康，尚未對他人造成危害，且犯後已坦承犯
    行，態度尚可等一切情狀，各量處如主文所示之刑，並定其
    應執行之刑。另扣案之玻璃球吸食器、塑膠吸食器各1 支，
    均係被告所有供其前揭施用第2 級毒品甲基安非他命所用之
    物業經被告供明在卷，已如前述，爰均依刑法第38條第1 項
    第2 款之規定，併予宣告沒收；至被告供施用第1 級海洛因
    所用之注射針筒1 支，業據被告於本院審理中陳稱業經於施
    用完畢後丟棄，衡情當已滅失，為免執行困難，爰不另為宣
    告沒收，併此敘明。
據上論斷，應依刑事訴訟法第273 條之1 第1 項、第299 條第1
項前段，毒品危害防制條例第10條第1 項、第2 項，刑法第11條
前段、第47條第1 項、第38條第1 項第2 款、第51條第5 款，判
決如主文。
本案經檢察官詹喬偉到庭執行職務。
中    華    民    國   100    年    5     月    27    日
                  刑事第八庭          法  官  唐中興
以上證明與原本無異。
如不服本判決應於收受判決後10日內向本院提出上訴書狀，並應
敘述具體理由；其未敘述上訴理由者，應於上訴期間屆滿後20日
內向本院補提理由書（均須按他造當事人之人數附繕本）「切勿
逕送上級法院」。
中    華    民    國   100    年    5     月    27    日
                                      書記官  黃國源
【附錄本案判決論罪科刑法條全文】：
毒品危害防制條例第10條
施用第1級毒品者，處6月以上5年以下有期徒刑。
施用第2級毒品者，處3年以下有期徒刑。